# 少数股东增资

提问人：lv1025280320 时间：2023-09-04 10:44:
2018 年 1 月 1 日，A公司货币资金 100 万购得B公司90%股权，当日B可辨认净资产公允价值 100 万， 2018 年 12 月 31日B公司净资产 120 万， 2018 年全年实现净利润 20 万。 2019 年 6 月 30 日，原持有B公司10%股权的A公司对B增资 50万，计入实收资本，增资后A公司持有B公司40%股权，母公司股权被稀释为60%， 2019 年1-6月B公司实现利润 30万，7-12月实现利润 50 万。
请教各位老师 2019.12.31 的合并报表处理如下是否正确？
合并报表确认资本公积=200 _0.6-150_ 0.9=-
（ 1 ）模拟权益法借：长期股权投资 75 贷：未分配利润年初（ 20 _0.9=18_ ） 投资收益（ _30_ 0.9+50*0.6=57）
（ 2 ）抵权益借：股本（实收资本） 150 未分配利润年末 100 商誉（100-100 _90%=10_ ）资本公积 （ _200_ 0.6-150 _0.9=15_ ）贷：长期股权投资 _100+75=175_ 少数股东权益 _250_ 40%=（ 3 ）抵损益借：投资收益57 [size=18.6667px]（[size=18.6667px]30 _0.9+50_ 0.6=57[size=18.6667px]）少数股东损益（ 30 _0.1+50_ 0.4=23）未分配利润年初 20 贷：未分配利润年末 100

回答人：chenyiwei
1 、合并报表层面调整资本公积时，根据《监管规则适用指引——会计类第 1 号》之“1-11 不丧失控制权情况下处置子公司部分股权计算子公司净资产份额时如何考虑商誉”：“母公司不丧失控制权情况下处置子公司部分股权时，在合并财务报表中，可以把子公司净资产分为两部分，一是归属于母公司的所有者权益（包含子公司净资产和商誉），二是少数股东权益（包含子公司净资产，但不包含商誉）。母公司购买或出售子公司部分股权时，为两类所有者之间的交易。当母公司购买少数股权时，按比例把少数股东权益（包含子公司净资产，但不包含商誉）的账面价值调整至归属于母公司的所有者权益。反之，当母公司出售部分股权时，按比例把归属于母公司的所有者权益（包含子公司净资产和商誉）的账面价值调整至少数股东权益。值得注意的是，母公司不丧失控制权情况下处置子公司部分股权时，不应终止确认所处置股权对应的商誉。”。
因此，除了计算少数股东增资前后本企业持有子公司可辨认净资产份额的变动（如主帖计算为-15）以外，还应考虑当初购入90%股权时所产生的商誉 10 （=100-100*90%）因持股比例从90%稀释到60%的转出情况，在合并报表层面减少资本公积3.33，增加少数股东权益3.33，但商誉作为一项资产仍保持 10 不变。
另外，如果在实务中出现了子公司少数股东的增资价格低于每股净资产的情况，则实务中还需要考虑合并报表中的商誉以及子公司可辨认净资产，以及个别报表中长期股权投资的减值问题。
合并报表中的投资收益和少数股东损益均分段计算，少数股东权益按期末股权比例计算，同时考虑前文所述的3.万元增加数对少数股东权益的影响。

提问人：zhangCestbon 时间：2023-09-23 11:17:
背景：本公司原为甲公司的全资子公司，今年由 5 个投资者对本公司进行增资，增资后股权被稀释，但仍构成控制，协议和公司章程中有如下规定“本次增资交割后，公司在交割日前的全部利润与权益由交割后的股东按照实缴出资比例享有”。 2023 年， 5 个投资者中分批陆续缴纳增资款，但截止目前仍有 2 个投资者未缴足款项，预计后续缴足没有实质性困难，只是时间问题。疑问：①如何计算少数股东权益和损益，是否按照实际缴纳增资款的投资方实际缴纳的比例确认少数股东权益和少数股东损益（自各增资方实际缴纳日开始计算），通俗的说，是否需要单独按各个投资方不断时点缴纳的款，计算各自的持股比例来计算少数股东损益？②实际缴纳的比例如何确认，假设协议约定甲公司持股60%，其他 5 个投资者分别持有8%，认缴资本 1000 万元，现只有 3 个投资者缴足了投资款，实缴资本 840 万元(600+80*3)，如果按照实缴比例计算，甲公司的实缴比例变成71.43%（600/840）和 3 个投资者的持有的份额将变成28.57%（240/840）,上述计算是否正确？同时如何理解变更后的实缴比例与协议约定的变化？③增资协议没有约定过渡期的损益分配，是否需要考虑过段期损益的影响，各股东的增资款已确认不会再调整，同时过渡期已跨年，过渡期的损益如何分配？烦请陈版主，抽空帮忙看看，谢谢

回答人：chenyiwei
1 、基于协议和公司章程中有如下规定“本次增资交割后，公司在交割日前的全部利润与权益由交割后的股东按照实缴出资比例享有”，理论上应按照各少数股东的实际出资情况计算实缴出资比例，每次实缴出资比例变动就应当重新计算少数股东权益份额，以及应调整合并报表层面资本公积的金额。实务中，如果各少数股东缴纳出资的期限较短，且尚未实缴的出资的后续缴足不存在障碍的，则基于简化考虑和重要性原则，也可以接受自约定出资日起按新的股权比例计算。
2 、该计算基本合理。
3 、过渡期损益归属的影响需纳入考虑，同样根据过渡期内的实缴出资比例变化情况分段计算少数股东损益份额。